【裁判字號】    88,自,1346
【裁判日期】    890427
【裁判案由】    詐欺
【裁判全文】
台灣台中地方法院刑事判決                        八十八年度自字第一三四六號
    自  訴  人  乙○○
    被      告  甲○○
右列被告因詐欺案件，經自訴人提起自訴，本院判決如左：
    主  文
甲○○無罪。
    理  由
一、自訴意旨略以：被告甲○○自任民間互助會會首，於民國（下同）八十八年五月
    二十日召集自訴人乙○○等人為互助會會員，會期自八十八年五月二十日起至八
    十九年九月二十日止，共有會員 (含會首）十七人，每會每月新台幣（下同）一
    萬元，採內標制，標會地點在台中市○○路三九七之一號計程車休息站，凡標得
    會款者須簽發本票以逐月繳交死會會款，乃被告甲○○竟意圖為自己不法之所有
    ，於第四會即八十八年八月二十日，在前開處所以會員林文章名義冒標而詐得會
    款後，僅繳交會款至八十八年十月二十五日起避不見面，因認被告涉有詐欺及偽
    造文書等罪嫌云云。
二、按犯罪事實應依證據認定之，無證據不得推定其犯罪事實，又不能證明被告犯罪
    者，應諭知無罪之判決，刑事訴訟法第一百五十四條、第三百零一條第一項分別
    定有明文；又刑法第三百三十九條第一項詐欺取財罪之成立，須行為人主觀上有
    為自己或第三人不法之所有，客觀上係以詐術使人將本人或第三人之物交付為構
    成要件。而所謂以詐術使人交付財物，必須行為人確有施用詐術，被詐欺人因其
    詐術陷於錯誤，而交付財物之因果聯鎖。若其並未施用詐術，或所用方法不能認
    為詐術，或不致使人陷於錯誤，即不構成該罪。（最高法院四十六年台上字第二
    六０號判例參照）。訊據被告甲○○固承有於前開時地召集自訴人等為會員而成
    立民間互助會等情不諱，惟堅決否認有何詐欺之犯行，辯稱略以：伊原來有邀林
    文章參加，但還沒收他的會錢，第二個月他就說不參加，伊才頂他的會，並非冒
    標，伊標得會款後仍有繼續繳死會會款，到八十八年十一月間因伊與人有過節，
    不便主持開標，委託別人處理，別人沒有處理好，伊才出面處理，現在會仍繼續
    進行，且已與自訴人達成民事和解，伊並無詐欺之意等語。經查被告雖以會員林
    文章之會員編號於八十八年八月二十日標得會款，然林文章於向被告表示參加之
    後並未繳交會款而於次月為被告頂下其會員資格，業據被告供述甚詳，自訴人亦
    事後查證屬實（參八十年三月十五日審判筆錄），且被告於標得會款後亦仍繼續
    繳交會款，此為自訴人所自承，是被告顯係因會員林文章於事後表示不參加會之
    後，見於互助會簿業已發給各會員而自己頂下林文章之會甚明，蓋如被告有冒標
    林文章之會，何須於標得會款之後仍繼續繳交死會款？而林文章豈有至今未出面
    對被告提出告訴之理！且被告於委託朋友主持互助會而未為妥善處理之後，被告
    即自己出面處理，而該互助會至今仍進行中，是被告所標之會應係其所頂下之林
    文章之會，並非冒標林文章之會，實難僅因互助會簿上所記載之會員係林文章即
    遽推斷被告係冒標林文章之會。次查被告所召集之本件民間互助會，自八十八年
    五月二十日起會至八十八年十月二十五日均正常運作，之後被告因故委請友人主
    持標會事宜，惟未能妥善處理，被告事後亦出面自行處理，且與自訴人達成和解
    ，此有和解書一紙在卷足參，況互助會至今亦正常運作，並無停標或其他倒會等
    情事發生，此均為自訴人所不否認，茍被告自始即有不法所有之詐欺意圖，何須
    於標會後仍繼續繳交會款？又何須於委託友人處理互助會未盡妥善之後，自行出
    面妥為處理而讓互助會正常運作至今？是被告辯稱伊並無詐欺之意應堪採信。綜
    上所述，參以被告並未冒標他人會款，互助會至今仍正常運作並無任何倒會等情
    事發生，自訴人亦表示不再追究等情以觀，則被告所為，核與偽造文書及詐欺取
    財罪之構成要件均屬有間。此外，復查無任何積極證據足資證明被告有何偽造文
    書及詐欺犯行，既不能證明被告犯罪，自應為被告無罪之諭知。
據上論斷，應依刑事訴訟法第三百四十三條、第三百零一條第一項，判決如主文。
中      華      民      國      八十九      年      四   月    二十七   日
                                    台灣台中地方法院刑事第六庭
                                        法  官  簡  賢  坤
右正本證明與原本無異。
如不服本判決，應於判決送達後十日內向本院提出上訴狀，上訴於臺灣高等法院臺中
分院( 須附繕本 )。
                                        書記官
中      華      民      國      八十九      年      四   月    二十七   日


司法院資訊處製作；財團法人民間司法改革基金會備份。
